臺灣高雄地方法院刑事判決
110年度交簡上字第145號
上  訴  人  
即  被  告  郭家豪


上列上訴人即被告因過失傷害案件，不服本院高雄簡易庭中華民
國110年9月13日110年度交簡字第2040號刑事簡易判決（偵查案
號：臺灣高雄地方檢察署110年度偵緝字第407號），提起上訴，
本院管轄之第二審合議庭判決如下：
    主  文
上訴駁回。
    理  由
一、上訴人即被告郭家豪於審判期日經合法傳喚無正當理由而未
    到庭，有本院送達證書、刑事報到單、被告之個人基本資料
    查詢結果、臺灣高等法院在監在押全國記錄表等件在卷可參
    （見簡上卷第105頁、第119頁、第129頁、第135頁），依刑
    事訴訟法第455條之1第3項準用第371條規定，不待其陳述逕
    行判決。
二、按被告以外之人於審判外之陳述，雖不符刑事訴訟法第159
    條之1至第159條之4之規定，而經當事人於審判程序同意作
    為證據，法院審酌該言詞陳述或書面陳述作成時之情況，認
    為適當者，亦得為證據，刑事訴訟法第159條之5第1項定有
    明文。被告經本院合法傳喚未於審理期日到庭，然本判決所
    引用屬於傳聞證據之部分，業據其於本院準備程序時明示同
    意得為證據（見簡上卷第55頁），本院審酌該等證據作成時
    情況，並無違法取證之瑕疵，且無顯不可信之情形，以之作
    為證據應屬適當，依上述刑事訴訟法之規定認定均有證據能
    力。至於卷內所存經本院引用為證據之非供述證據部分，與
    本件待證事實間均具有關連性，且無證據證明係公務員違背
    法定程序所取得，是依刑事訴訟法第158條之4反面解釋，自
    有證據能力。
三、本案經本院審理結果，認第一審判決以被告犯道路交通管理
    處罰條例第86條第1項、刑法第284條前段之無駕駛執照駕車
    因過失傷害人罪，依道路交通管理處罰條例第86條第1項及
    刑法第62前段先加後減輕其刑後，量處拘役40日，如易科罰
    金，以新臺幣（下同）1千元折算1日，認事用法及量刑均無
    不當，爰依刑事訴訟法第373條規定，本判決之事實、證據
    及理由，均引用第一審判決書之記載（如附件）。
四、被告上訴意旨略以：被告對本判決深感不當，判決太重；從
    偵查起訴直至判決，被告都未和告訴人洪立怡當庭做車禍理
    賠相關事宜，請求安排調解，對被告從輕量刑等語。
五、駁回上訴之理由：
（一）按量刑輕重，係屬事實審法院得依職權自由裁量之事項，
      苟已斟酌刑法第57條所定各款所列情狀而未逾越法定刑度
      ，亦未濫用其權限，即不得任意指摘為違法（最高法院72
      年度台上字第6696號、75年台上字第7033號判決意旨可資
      參照）。是以，法官量刑時，如無裁量逾越或裁量濫用之
      明顯違法情事，自不得擅加指摘其違法或不當。
（二）經查，原審認被告行為涉犯道路交通管理處罰條例第86條
      第1項、刑法第284條前段無駕駛執照駕車因過失傷害人罪
      事證明確，據以論罪科刑，並審酌被告駕駛車輛上路，因
      一時疏失未能遵守道路交通安全規則，而肇致本件交通事
      故，致告訴人受有傷害，侵害他人身體法益，造成他人身
      體被精神之痛苦；惟念被告犯後坦承犯行，態度尚可，兼
      衡被告之素行、本件犯罪之手段、情節、告訴人所受傷勢
      之所生危害、責任程度（被告違規停車與乘客余建儒過失
      開車門之行為同為肇事原因），被告之智識程度、家庭生
      活、經濟狀況等一切情狀，量處拘役40日，並諭知1千元
      折算1日之易科罰金折算標準。本院審酌原審之認事用法
      ，均無違誤，並依刑法第57條各款所列情狀，就被告之犯
      罪情節、手段、違反義務程度、犯罪所生損害、坦承犯行
      之態度、品性、經濟生活狀況等面向通盤考量。且原審審
      理時實已當庭詢問被告與告訴人之代理人陳芷畇雙方有無
      意願和解，係被告當庭陳述：目前沒有辦賠償給告訴人，
      請告訴人另行提起民事訴訟。我有能力支付給告訴人，但
      是我不想和解等語（見審交易卷第31頁），原審法院尊重
      被告意願始未安排雙方調解。而本院於審理中依被告所請
      ，安排被告與告訴人調解，雙方固調解成立，且被告同意
      於111年5月10日前分期給付告訴人共10萬元，此有本院調
      解筆錄在卷可參（見簡上卷第79-80頁），然被告於調解
      成立後，未依約履行分文，又不接電話致告訴人之代理人
      未能與被告取得聯繫，有本院公務電話紀錄可佐（見本院
      卷第101頁、第127頁）。是被告雖於本院審理中已與告訴
      人和解，然並未實際賠償告訴人之損失，尚不足以動搖本
      案量刑基礎而須為較原審輕之刑度。從而，原審量刑並未
      過重，亦無逾越法定刑或裁量濫用之情形，被告上訴意旨
      指摘判決前沒有機會與告訴人和解，原審量刑過重等語，
      均難認有據，其上訴為無理由，應予駁回。
據上論斷，應依刑事訴訟法第455條之1第1項、第3項、第368條
、第371條、第373條，判決如主文。
本案經檢察官張雅婷提起公訴，檢察官郭武義到庭執行職務。
中　　華　　民　　國　　111 　年　　7 　　月　　22　　日
                  刑事第十三庭  審判長法　官  陳紀璋
                                      法  官  李怡蓉
                                      法  官  翁瑄禮
以上正本證明與原本無異。
不得上訴。
中　　華　　民　　國　　111 　年　　7 　　月　　22　　日
                                      書記官  張婉琪
附件：
臺灣高雄地方法院刑事簡易判決　　　110 年度交簡字第2040號
公　訴　人　臺灣高雄地方檢察署檢察官
被　　　告　郭家豪  男　民國00年0月00日生
　　　　　　　　　　身分證統一編號：Z000000000號
　　　　　　　　　　住○○市○○區○○○路00號
                  （現於法務部○○○○○○○○○執行中）
上列被告因過失傷害案件，經檢察官提起公訴（110年度偵緝字
第407號），因被告自白犯罪，本院認宜以簡易判決處刑（原案
號：110年度審交易字第424號），爰不經通常審判程序，逕以簡
易判決處刑如下：
    主  文
郭家豪犯無駕駛執照駕車因過失傷害人罪，處拘役肆拾日，如易
科罰金，以新臺幣壹仟元折算壹日。
   事實及理由
一、本案犯罪事實及證據，業據檢察官於起訴書記載明確，均予
    引用如附件，並補充如下：
（一）犯罪事實欄一、第1行補充「郭家豪未考領有普通小型車
      駕駛執照」；末行補充「郭家豪於肇事後留在現場，向據
      報到現場處理之警員坦承肇事，自首而接受裁判」。
（二）證據部分補充：1.高雄市政府警察局道路交通事故肇事人
      自首情形紀錄表（見警卷第50頁）、2.公路監理電子閘門
      （見本院審交易卷第13頁）、3.被告郭家豪於本院審理時
      之自白（見本院審交易卷第31頁）。
二、論罪科刑：
（一）罪名：核被告所為，係犯道路交通管理處罰條例第86條第
      1項、刑法第284條前段之無駕駛執照駕車因過失傷害人罪
      ，並應依道路交通管理處罰條例第86條第1項規定加重其
      刑。起訴意旨認被告係犯刑法第284條前段之過失傷害罪
      ，尚有未合，然因上開二罪間基本社會事實同一，本院自
      應予審理，並經本院當庭告知被告上開分則加重規定，已
      無礙被告防禦權之行使，爰依法變更起訴法條。又被告於
      其犯罪未被發覺前，主動向到場處理之警員自首而願受裁
      判乙節，有高雄市政府警察局道路交通事故肇事人自首情
      形紀錄表在卷可佐，核與自首要件相符，爰依刑法第62條
      前段規定減輕其刑，並依法先加後減之。
（二）刑罰裁量：爰以行為人之責任為基礎，並審酌被告駕駛車
      輛上路，因一時疏失未能遵守道路交通安全規則，而肇致
      本件交通事故，致告訴人受有傷害，侵害他人身體法益，
      造成他人身體被精神之痛苦，所為實屬不該；惟念被告犯
      後坦承犯行，態度尚可，兼衡被告之素行、本件犯罪之手
      段、情節、告訴人所受傷勢之所生危害、責任程度（被告
      違規停車與乘客余建儒過失開車門之行為同為肇事原因，
      余建儒所犯過失傷害犯行，另經本院以110年度交簡字第1
      793號判處拘役40日），被告之智識程度、家庭生活、經
      濟狀況等一切具體情狀（涉被告個人隱私，均詳卷），量
      處如主文所示之刑，並諭知易科罰金之折算標準。
三、依刑事訴訟法第449條第2項、第3項、第454條第2項、第300
    條，道路交通管理處罰條例第86條第1項，刑法第284條前段
    、第62條前段、第41條第1項前段，刑法施行法第1條之1，
    逕以簡易判決處刑如主文。
中    華    民    國   110    年    9     月    13    日
                  高雄簡易庭  法  官    黃政忠
以上正本證明與原本無異
如不服本判決，應於判決送達後20日內向本院提出上訴書狀。
「因疫情而遲誤不變期間，得向法院聲請回復原狀」
中    華    民    國   110    年    9     月    14    日
                              書記官    儲鳴霄
附錄本判決論罪科刑法條：
刑法第284 條
因過失傷害人者，處1 年以下有期徒刑、拘役或10萬元以下罰金
；致重傷者，處3 年以下有期徒刑、拘役或30萬元以下罰金。

道路交通管理處罰條例第86 條第1 項
汽車駕駛人，無駕駛執照駕車、酒醉駕車、吸食毒品或迷幻藥駕
車、行駛人行道或行經行人穿越道不依規定讓行人優先通行，因
而致人受傷或死亡，依法應負刑事責任者，加重其刑至2 分之1
。

附件：
臺灣高雄地方檢察署檢察官起訴書
110年度偵緝字第407號
    被      告  郭家豪  男  24歲（民國00年0月00日生）
                        住○○市○○區○○○路00號
                        （現於法務部○○○○○○○○○）
                        國民身分證統一編號：Z000000000號
上列被告因過失傷害案件，已經偵查終結，認應該提起公訴，茲
將犯罪事實及證據並所犯法條分敘如下：
       犯罪事實
一、郭家豪於民國108年7月10日22時許，駕駛車牌號碼000-0000
    號自用小客車搭載余建儒（另行起訴）沿高雄市鳳山區建國
    路3段由西往東方向行駛，於行經該路段57號前，郭家豪本
    應注意設有禁止臨時停車標誌、標線處所不得臨時停車，而
    依當時天候雨、夜間有照明、路面濕潤無缺陷、無障礙物且
    視距良好，並無不能注意之情事，竟疏於注意上開規定，將
    上開車輛臨停在上開劃有禁止臨時停車紅色標線之路旁，而
    余建儒亦疏未注意汽車開啟車門時應注意行人、其他車輛，
    並讓其先行，即貿然打開左後車門，適洪立怡騎乘車牌號碼
    000-0000號普通重型機車，自同向後方行經該處，見狀閃避
    不及，撞擊余建儒開啟之車門，洪立怡因此人車倒地，受有
    左膝部挫傷、左足右前臂擦傷、左側膝部側韌帶損傷等傷害
    。
二、案經洪立怡訴由高雄市政府警察局鳳山分局報告偵辦。證據
    並所犯法條
編號 證據清單 待證事實 1 被告郭家豪於偵查中之供述。 被告坦承有於上揭時、地，駕駛上開車輛搭載同案被告余建儒，臨停在上開禁止臨時處所後，同案被告余建儒開啟左後車門，因而與洪立怡騎乘之機車發生碰撞。 2 證人即告訴人洪立怡於警詢及偵查中之證述。 證明被告於上揭時、地，違規將車輛臨停在上開禁止臨時處所，同案被告余建儒貿然開啟上開車輛左後車門，致告訴人閃避不及，發生碰撞，告訴人因此受有犯罪事實欄所載傷害。 3 道路交通事故談話紀錄表、道路交通事故調查報告表(一)(二)-1、道路交通事故現場圖、現場照片 1、證明本件交通事故發生時客觀上並無不能注意之情事之事實。 2、證明被告於上揭時、地在禁止臨時停車處所臨時停車，致發生本件交通事故。 4 高雄市政府交通局車輛行車事故鑑定委員會109 年8 月13日高市車鑑字第10970691400 號函暨檢附之00000000號鑑定意見書。 證明被告於禁止臨時停車處所停車；同案被告余建儒未由右側開啟車門、未注意讓其他車輛先行，同為肇事原因。 5 長庚醫療財團法人高雄長庚紀念醫院診斷證明書。 證明告訴人因本件交通事故受有犯罪事實欄所載傷害之事實。 
二、核被告所為，係犯刑法第284 條之過失傷害罪嫌。
三、依刑事訴訟法第251 條第1 項提起公訴。
　　此  致
臺灣高雄地方法院
中    華    民    國   110    年    4     月    27    日
　　                          檢  察  官  張雅婷